【裁判字號】    97,裁,2386
【裁判日期】    970424
【裁判案由】    有關專利事務
【裁判全文】
最  高  行  政  法  院  裁  定
                                     97年度裁字第02386號
上  訴  人  法商．席思卓公司（SYSTRA Company）
代  表  人  甲○○○○○○（Daniel DUTOIT）
訴訟代理人  黃章典 律師
            張哲倫 律師
            陳思慎 律師
被 上訴 人  經濟部智慧財產局
代  表  人  王美花
上列當事人間有關專利事務事件，上訴人對於中華民國96年12月
26日臺北高等行政法院96年度訴字第1426號判決，提起上訴，本
院裁定如下：
    主  文
上訴駁回。
上訴審訴訟費用由上訴人負擔。
    理  由
一、按對於高等行政法院判決之上訴，非以其違背法令為理由，
    不得為之，行政訴訟法第242條定有明文。依同法第243條第
    1項規定，判決不適用法規或適用不當者，為違背法令；而
    判決有同條第2項所列各款情形之一者，為當然違背法令。
    是當事人對於高等行政法院判決上訴，如依行政訴訟法第24
    3條第1項規定，以高等行政法院判決有不適用法規或適用不
    當為理由時，其上訴狀或理由書應有具體之指摘，並揭示該
    法規之條項或其內容；若係成文法以外之法則，應揭示該法
    則之旨趣；倘為司法院解釋或本院之判例，則應揭示該判解
    之字號或其內容。如以行政訴訟法第243條第2項所列各款情
    形為理由時，其上訴狀或理由書，應揭示合於該條項各款之
    事實。上訴狀或理由書如未依此項方法表明，或其所表明者
    與上開法條規定不合時，即難認為已對高等行政法院判決之
    違背法令有具體之指摘，其上訴自難認為合法。
二、本件上訴人對於高等行政法院判決上訴，係略以：上訴人逾
    期繳納專利年費之事由係「不可預期」且「不可控制」之電
    腦系統失靈，以「通常人之注意」亦無法避免，參照世界貿
    易組織WTO規範非關稅貿易障礙的措施協定中之「裝運前轉
    運協定」內關於「不可抗力」之解釋，自應屬不可歸責於上
    訴人之事由，上訴人可依專利法第17條第2項規定申請回復
    原狀。原審不當限縮專利法第17條第2項之適用範圍，剝奪
    上訴人專利法上應有之權利，原判決顯有行政訴訟法第243
    條第1項之違法。又上訴人於民國91年6月17日提出系爭專利
    案之申請，經專利專責機關之審查於92年8月11日公告，耗
    費上訴人許多人力、物力，今僅因上訴人難以預料且不可歸
    責之事由，使該發明專利歸於消滅，被上訴人顯不合乎行政
    程序法之比例原則，原判決漏未就上訴人於原審主張加以斟
    酌，顯有行政訴訟法第243條第2項第6款（上訴人誤載為行
    政訴訟法第243條第6項）之違法等語，為其理由。
三、本件上訴人對於高等行政法院判決上訴，雖以該判決違背法
    令及判決不備理由為由，惟核其上訴理由狀所載內容，仍執
    與起訴意旨略同且經原審不採之陳詞，就原審取捨證據、認
    定事實之職權行使，指摘其為不當，並就原審已論斷者，泛
    言未論斷，而未具體表明合於不適用法規、適用法規不當、
    或行政訴訟法第243條第2項所列各款之情形，難認對該判決
    之如何違背法令已有具體之指摘。依首揭說明，應認其上訴
    為不合法。
四、據上論結，本件上訴為不合法，依行政訴訟法第249條第1項
    前段、第104條、民事訴訟法第95條、第78條，裁定如主文
    。
中    華    民    國    97    年     4    月    24    日
                    最高行政法院第三庭
                        審判長法官  黃  璽  君
                              法官  林  茂  權
                              法官  鄭  忠  仁
                              法官  黃  本  仁
                              法官  吳  東  都
以  上  正  本  證  明  與  原  本  無  異
中    華    民    國    97    年    4     月    24    日
                              書記官  王  福  瀛


司法院資訊處製作；財團法人民間司法改革基金會備份。
